高雄高等行政法院判決
                                       99年度訴字第644號
原      告　李承謙
被      告　國立成功大學
代　表　人　賴明詔
上列當事人間有關教育事務事件，原告不服教育部中華民國99年
11月4日台訴字第0990174356A號訴願決定，提起行政訴訟，本院
判決如下：
　　主  文
原告之訴駁回。
訴訟費用由原告負擔。
　　事實及理由
一、事實概要︰
    緣原告於民國89年9月至93年6月就讀被告會計學系，90年5
    月25日因故遭同學蕭鈞安毆打，致面部受傷，經被告以蕭鈞
    安毆打同學成傷，影響同學課業甚重，於90年9月20日核定
    並公告記蕭鈞安小過2次。嗣原告以其遭毆打，身心受重創
    ，近兩年來心理上產生不安定感，希望被告重新審理本案，
    並加重對蕭鈞安之懲處，成功大學學生事務處於92年5月13
    日邀集會計學系主任、導師、教官及原告召開後續輔導會議
    ；原告又於93年7月23日向被告學生申訴評議委員會提出申
    訴，因未符合被告學生申訴評議委員會設置辦法第5條第1款
    規定，經被告93年8月9日成大學字第0930004435號函決定不
    予受理；原告復迭向監察院、法務部及教育部提出陳情，分
    經上開機關轉由被告以93年10月11日成大學字第0930005861
    號函、93年12月16日成大學字第0930007329號函、99年7月1
    4日成大學字第0992300648號函請原告檢具蕭鈞安事後違反
    協議之新事證，提供該校重新研處。原告以被告核記蕭鈞安
    小過2次之懲處，未依當時被告學生獎懲辦法之規定辦理，
    應予撤銷，並註銷蕭鈞安之學籍，於99年8月2日向被告提出
    陳情，經被告以99年9月7日成大秘字第0991000050號函復原
    告略以：所請撤銷被告原對蕭鈞安之懲處及註銷蕭鈞安之學
    籍一事，與行政程序法第128條及第129條規定不合，礙難辦
    理。原告不服，提起訴願，亦遭決定不受理，遂提起本件行
    政訴訟。
二、原告主張︰
（一）蕭鈞安於90年5月25日預謀於課堂上毆打原告，並造成原
      告顴骨骨折合併眼眶底部缺損、臉部變形等嚴重傷害，被
      告會計系為避免影響校譽及系所聲譽，多次邀集雙方家長
      及當事人協調處理，原告明確請求被告會計系依法辦理，
      然被告相關單位，為圖私人不法利益，明知違背公務員服
      務法第6條所定情事，仍未依校內法令辦理，規避蕭鈞安
      受退學之處分，被告相關單位遂於90年9月11日僅簽請將
      蕭鈞安記小過兩次懲處，並於90年9月20日確定在案。被
      告除未依校內法令辦理校園暴力案件，亦未能指明兩小過
      懲處所依據的法令，事後更辯稱該懲處係經雙方家長協調
      同意，經原告向家長查證，被告之陳稱與事實未符，被告
      相關單位欲以協調方式辦理校園暴力案件，亦未有校內法
      令之授權，原告不服，依法陳情並請求被告依法辦理。
（二）被告依行政程序法第128條及第129條規定，明確作出駁回
      原告請求之決定，並通知原告得依訴願法第14條規定提起
      訴願，被告於公法上具體事件所為之決定，已有對外直接
      發生法律效果之單方行政行為，核其性質，應屬訴願法上
      之行政處分。又被告對於未適法之行政行為而侵害他人權
      益等事宜，皆有編列國家法定經費聘僱專業法律人員專責
      司法爭訟，被告亦經教育部核有法律學系暨相關研究單位
      ，對於訴願法上之行政處分構成要件應知之甚詳，今被告
      基於法律及學術上之專業作出行政處分，然教育部上開訴
      願決定卻以被告上開成大秘字第0991000050號函係單純之
      事實敘述及理由說明，無異指明被告以法定經費聘僱之法
      務人員暨顧問人員，非專業法律人士，亦認被告設立之法
      律學系暨相關研究單位，於法學上之學術程度不足，查被
      告係我國知名學府，並有豐沛之法定預算及教育資源以聘
      僱並培育專業法律人才，自不致有此類因法律專業不足，
      而發生與民眾無端爭訟之情事。再者，若被告明知上開成
      大秘字第0991000050號函係單純之事實敘述及理由說明，
      而非訴願法上之行政處分，仍以訴願法等無關法令通知原
      告得依法提起權利救濟，顯欲誘騙當事人向教育部及行政
      法院進行不當爭訟，意圖消耗相關行政暨司法資源，綜觀
      被告係一知名學府，於研究學術，培育人才，提升文化，
      服務社會，促進國家發展亦有長青之基業，應不致有此意
      圖浪費社會資源之惡劣行徑。由上可知，被告99年9月7日
      成大秘字第0991000050號函應屬訴願法上之行政處分。
（三）原告依法向被告陳情撤銷之不當記過處分，核其性質係屬
      校內管理措施，非屬行政程序法上之行政處分，申請撤銷
      之並無行政程序法之適用。按司法院釋字第382號解釋略
      以：「各級學校依有關學籍規則或懲處規定，對學生所為
      退學或類此之處分行為，足以改變其學生身分並損及其受
      教育之機會，自屬對人民憲法上受教育之權利有重大影響
      ，此種處分行為應為訴願法及行政訴訟法上之行政處分。
      」查上開司法院釋字對於各級學校「對學生所為退學或類
      此之處分行為」及「未對學生所為退學或類此之處分行為
      」，何者係屬訴願法及行政訴訟法上之行政處分，業已明
      確定義，準此，各級學校依有關懲處規定，若不足以改變
      其學生身分並損及其受教育機會之處分行為，自非為訴願
      法及行政訴訟法上之行政處分。次按訴願法第3條及行政
      程序法第92條對於行政處分有相同之定義，是故依司法院
      釋字第382號解釋意旨，未對學生所為退學或類此之處分
      行為，亦非行政程序法上之行政處分。
（四）又司法院釋字第382號理由書略以：「人民因學生身分受
      學校之處分，得否提起行政爭訟，應就其處分內容分別論
      斷。如學生所受處分係為維持學校秩序、實現教育目的所
      必要，且未侵害其受教育之權利者（例如記過、申誡等處
      分），除循學校內部申訴途徑謀求救濟外，尚無許其提起
      行政爭訟之餘地。」上述解釋係說明「各級學校對校內學
      生不當之記過、申誡等處分」，有別於訴願法第1條所稱
      「行政機關對於人民之違法或不當行政處分」之要件，故
      各級學校對校內學生不當之記過、申誠等處分，當事人應
      循學校內部申訴途徑謀求救濟，非有說明記過、申誡等校
      內管理措施係屬訴願法、行政程序法上之行政處分。蕭鈞
      安以學生身分受校內管理措施之懲處，顯與以人民身分受
      行政機關行政處分有別，而被告將對於校內學生之管理措
      施，作為行政程序法上所稱對民眾之行政處分，實屬誤會
      。
（五）再按行政程序法第92條，明示行政處分有「對外直接發生
      法律效果」之構成要件，被告依據「國立成功大學學生獎
      懲辦法」核定蕭鈞安兩小過懲處而未予退學處分，顯然僅
      有對學校內部之學生發生教育目之管理效果，非有行政機
      關對外部民眾直接發生法律效果之要件。被告對於蕭鈞安
      兩小過之懲處，係為達教育目的之校內管理措施，且未影
      響蕭鈞安之學生身分基礎，自非行政程序法所稱之行政處
      分，原告依法陳情撤銷並另為適法之懲處，自無行政程序
      法第128條及第129條之適用。但被告依行政程序法第128
      條及第129條規定作成行政處分，駁回原告之陳情，於法
      未合等語，並聲明求為判決訴願決定及原處分（被告99年
      9月7日成大秘字第0991000050號函）均撤銷；並判決命被
      告依原告上開陳情作成撤銷蕭鈞安2小過之懲處，並註銷
      蕭鈞安學籍之行政處分。
三、被告則以：
（一）被告99年9月7日成大秘字第0991000050號函，係被告就原
      告所請撤銷原對蕭鈞安核記2小過之懲處，並請求被告對
      蕭鈞安為註銷學籍處分一事所為答復，核其性質，為單純
      事實之敘述或理由之說明，並不生法律上之效果者，自非
      行政處分，原告據以提行政訴訟，依行政訴訟法第4條第1
      項、訴願法第1條第1項及行政程序法第92條第1項規定，
      原告之訴為不合法，應不予受理。又該函於說明中告知原
      告：「如不服本決定者，得依訴願法向教育部提起訴願」
      ，乃踐行救濟條款之告示，並無故意誘導原告提起訴願及
      行政訴訟進行不當訴訟，而浪費司法資源之意。
（二）查被告學生事務處以90年9月20日學生輔字第會001號公告
      對蕭鈞安所為記小過2次之懲處，乃對於學生違反被告生
      活規律所為規制手段，自屬對學生之懲處。原告於99年8
      月2日請求被告撤銷上開記蕭鈞安2小過之懲處，該懲處縱
      非行政處分，仍屬行政行為。基於法之安定性原則，申請
      程序再開應限具備行政程序法第128條所規定之事由為限
      ，否則隨意撤銷，行政行為將無維繫。如前所述，被告對
      蕭鈞安所為記小過2次之懲處，已於90年9月20日公告在案
      ，嗣因法定救濟期間經過後，即發生形式確定力，不能再
      以通常之救濟途徑，加以撤銷或變更。原告於99年8月2日
      再向被告陳請撤銷，係對已確定之懲處，再申請撤銷或變
      更，被告予以駁回，自無違法或不當之處。
（三）再者，對就已確定之懲處，申請重為審查，基於法之安定
      性原則之考量，須有具體新事證，始得提出。原告上開99
      年8月2日陳情函所泛稱被告90年9月20日記蕭鈞安小過2次
      懲處有所不當，惟卻未提出新事證，具體證明該懲處作成
      當時，該證據業已存在，但為當時所不知或未援用者，顯
      足以證明原核定懲處具有違法性。職是，原告申請重新審
      查及撤銷蕭鈞安記小過2次之懲處，並予撤銷學籍，依法
      亦有不合。
（四）蕭鈞安於90年5月25日毆傷原告，業經被告會計系全力協
      調處理，為避免雙方學生再起情緒衝突，乃邀集雙方家長
      協調處理，用以兼顧雙方之立場。且事發後蕭鈞安及其家
      長對此一不幸事件，亦深具悔意及愧疚。被告學務處學生
      輔導組亦持續對原告予以關心、諮商與輔導，絕無姑息暴
      力之意，置原告權益於不顧，惟原告仍對被告處理程序有
      所質疑，被告業於93年10月11日成大學字第0930005861號
      函、93年12月16日成大學字第09300073291號函、99年7月
      14日成大學字第09923000648號函及99年11月15日成大秘
      字第0991000073號函復原告，故被告對於原告被毆傷之處
      理程序，並無不公，後續原告迭次陳情之處理，亦無不妥
      之處等語，並聲明求為判決駁回原告之訴。
四、本件事實概要欄所載之事實，有被告會計系90年9月11日簽
    呈、被告學生事務處90年9月20日學生輔字第會001號公告、
    被告93年8月9日成大學字第0930004435號函、93年10月11日
    成大學字第0930005861號函、93年12月16日成大學字第0930
    007329號函、99年7月14日成大學字第0992300648號函、教
    育部93年11月16日台軍字第0930151004號函、訴願決定書及
    原告99年8月2日第09900004號函附訴願卷及本院卷可稽，應
    堪認定。再者，「各級學校依有關學籍規則或懲處規定，對
    學生所為退學或類此之處分行為，足以改變其學生身分並損
    及其受教育之機會，自屬對人民憲法上受教育之權利有重大
    影響，此種處分行為應為訴願法及行政訴訟法上之行政處分
    。受處分之學生於用盡校內申訴途徑，未獲救濟者，自得依
    法提起訴願及行政訴訟。」司法院釋字第382號解釋雖著有
    明文，惟100年1月17日公布之司法院釋字第684號解釋：「
    大學為實現研究學術及培育人才之教育目的或維持學校秩序
    ，對學生所為行政處分或其他公權力措施，如侵害學生受教
    育權或其他基本權利，即使非屬退學或類此之處分，本於憲
    法第16條有權利即有救濟之意旨，仍應許權利受侵害之學生
    提起行政爭訟，無特別限制之必要。在此範圍內，本院釋字
    第382號解釋應予變更。」該解釋之理由書略以：「．．．
    本院釋字第382號解釋就人民因學生身分受學校之處分得否
    提起行政爭訟之問題，認為應就其處分內容分別論斷，凡依
    有關學籍規則或懲處規定，對學生所為退學或類此之處分行
    為，足以改變其學生身分及損害其受教育之機會時，因已對
    人民憲法上受教育之權利有重大影響，即應為訴願法及行政
    訴訟法上之行政處分，而得提起行政爭訟。至於學生所受處
    分係為維持學校秩序、實現教育目的所必要，且未侵害其受
    教育之權利者（例如記過、申誡等處分），則除循學校內部
    申訴途徑謀求救濟外，尚無許其提起行政爭訟之餘地。惟大
    學為實現研究學術及培育人才之教育目的或維持學校秩序，
    對學生所為行政處分或其他公權力措施，如侵害學生受教育
    權或其他基本權利，即使非屬退學或類此之處分，本於憲法
    第16條有權利即有救濟之意旨，仍應許權利受侵害之學生提
    起行政爭訟，無特別限制之必要。在此範圍內，本院釋字第
    382號解釋應予變更。」準此可知，司法院釋字第684號解釋
    係本於憲法第16條有權利即有救濟之意旨所為之解釋，故於
    大學之在學關係中，除司法院釋字第382號解釋所例示之教
    育基本權以外，學校對學生所為行政處分或其他公權力措施
    ，如侵害學生受教育權或其他基本權利，即使非屬退學或類
    此之處分，權利受侵害之學生亦得提起行政爭訟。而記過處
    分對於學生之人格基本權及在學關係均有重大影響，尤其是
    現行學校懲罰制度中，學生在校期間懲罰累積滿3大過者，
    學校得勒令退學，是學生對於被記過處分應無不許其提起行
    政爭訟之理（許育典先生著，教育法，2007年7月初版，第2
    46、247頁參照）。從而，大學對學生所為記過處分既已侵
    害學生受教育權及人格基本權，顯係行政處分無疑（行政程
    序法第92條第1項及第3條第1項參照）。故原告主張被告對
    蕭鈞安所為記小過2次之處分，為校內管理措施，非屬行政
    程序法上之行政處分，無行政程序法之適用云云，顯有誤解
    ，不足採取。
五、原告以上開99年8月2日函向被告提出陳情略以：被告於90年
    9月20日核定記蕭鈞安小過2次之懲處，未依當時被告學生獎
    懲辦法之規定辦理，應予撤銷，並請求被告依「國立成功大
    學學生獎懲要點」第10條第5項規定註銷蕭鈞安之學籍等語
    ，有原告上開99年8月2日第09900004號函可稽。惟按「申訴
    及處理程序：1、學生申訴應於知悉措施之次日起10日內以
    書面向本會提出申訴，逾期學校不予受理；．．．。」被告
    學生申訴委員會設置辦法第5條第1款前段定有明文。經查，
    因上開事件被告已於90年9月20日核定並公告記蕭鈞安小過2
    次在案，有被告學生事務處上開公告附卷可稽，原告為受害
    人自當知悉；況原告於93年及99年間迭向教育部、監察院及
    法務部陳情，分別經上開機關轉由被告以93年10月11日成大
    學字第0930005861號函、93年12月16日成大學字第09300073
    29號函及99年7月14日成大學字第0992300648號函復原告在
    案，亦如前述。準此可知，原告至遲於93年間即已知悉被告
    於90年9月20日公告記蕭鈞安小過2次，但原告並未於知悉該
    懲處之次日起10日內，以書面向被告學生申訴委員會提出申
    訴，則上開懲處之處分至遲於93年間即已確定在案。嗣原告
    以上開99年8月2日函向被告提出陳情，就原告陳情意旨觀之
    ，顯係以利害關係人之身分，向被告申請變更上開90年9月2
    0日公告記蕭鈞安小過2次之處分，而加重為註銷蕭鈞安學籍
    之處分。是原告此項請求即屬行政程序法第128條及第129條
    所規定之行政程序重開程序，原告主張本件無行政程序法第
    128條及第129條之適用云云，亦有誤解。由上足見，本件兩
    造之爭點為：原告以上開99年8月2日函向被告請求重開行政
    程序，申請被告變更上開90年9月20日公告記蕭鈞安小過2次
    之處分，而加重為註銷蕭鈞安學籍之處分，是否有理由？茲
    分述如下：
（一）按「原告之訴，依其所訴之事實，在法律上顯無理由者，
      行政法院得不經言詞辯論，逕以判決駁回之。」行政訴訟
      法第107條第3項定有明文。次按「行政處分於法定救濟期
      間經過後，具有下列各款情形之一者，相對人或利害關係
      人得向行政機關申請撤銷、廢止或變更之。但相對人或利
      害關係人因重大過失而未能在行政程序或救濟程序中主張
      其事由者，不在此限。1、具有持續效力之行政處分所依
      據之事實事後發生有利於相對人或利害關係人之變更者。
      2 、發生新事實或發現新證據者，但以如經斟酌可受較有
      利益之處分者為限。3、其他具有相當於行政訴訟法所定
      再審事由且足以影響行政處分者。前項申請，應自法定救
      濟期間經過後3個月內為之；其事由發生在後或知悉在後
      者，自發生或知悉時起算，但自法定救濟期間經過後已逾
      5年者，不得申請。」「行政機關認前條之申請為有理由
      者，應撤銷、廢止或變更原處分；認申請為無理由或雖有
      重新開始程序之原因，如認為原處分為正當者，應駁回之
      。」分別為行政程序法第128條、第129條所明定。是行政
      處分於法定救濟期間經過後，固已發生形式存續力，若符
      合前揭行政程序法規定者，始有請求行政機關重開行政程
      序之請求權。
（二）次按，行政程序法第128條乃針對法定救濟期間經過後之
      行政處分，於符合上述規定之要件時，處分之相對人或利
      害關係人得申請行政機關重新進行行政程序之規定。至行
      政機關是否准予重開行政程序，則應視申請人之請求是否
      符合該條規定之要件而定，若符合時始須再進而就原處分
      是否有申請人主張之事由進行實體審查。因此，依行政程
      序法第128條申請行政程序重新進行者，在程序上必須舉
      證證明系爭行政處分具有該條文第1項所定各款事由之一
      ，以供主管機關審核是否確實存在申請人所主張之事由。
      從而，行政程序法第128條係仿照訴訟法上之再審制度，
      申請程序重開之事由亦採列舉主義，申請人應先具體表明
      係依該條第1項何款事由為申請，主管機關據以審核當事
      人申請程序重開所主張之事由，形式上是否符合法律列舉
      事由之要件，及其事由是否確實存在，始能准許重新開始
      程序（最高行政法院99年度判字第462號判決參照）。
（三）經查，原告上開99年8月2日函記載：「主旨：敬請撤銷貴
      校會計系93級學生『蕭鈞安』小過兩次之懲處，另依據『
      國立成功大學學生獎懲要點』第10條第5項之規定，予以
      註銷學籍，期能符合公平正義與社會期待。說明：一、會
      計系93級學生蕭鈞安，平日即素行不良，因不滿其追求女
      性友人詢問本人問題時，本人曾據實告知蕭姓兇嫌已有女
      友之事實，故假借本人散佈謠言之名義，於民國90年5月2
      5日上課時問，會計系63101教室，預謀將本人毆成重傷，
      除造成無法復原之傷害，亦嚴重影響本人受教權益及所有
      同學上課情緒。另經其他同學轉知，蕭姓兇嫌於本人住院
      期間，為取信於同儕及合理化暴行，仍持續散佈不實言論
      。二、民國90年6月14日，會計系主任簡金成教授約集本
      人及家長協調，其以『避免影響會計系聲譽』『程序麻煩
      』等理由，要求本人接受小過兩次，於系所內處理之建議
      ，本人婉拒，並請其依規定處理，爾後疑受職權延壓，仍
      無依法辦理，本人及家長深感遺憾。三、本案延壓近4個
      月後，於民國90年9月20日，由貴校會計系簽呈學生事務
      處，以小過兩次核定。此項懲處顯未依循當時『學生獎懲
      辦法』辦理，與本人及家長之真意相左，除侵害本人受校
      規保障之權益，亦有圖私人不法利益之嫌疑，並剝奪蕭姓
      兇嫌獲得原諒之機會，而貴校所言『秉持情理法兼籌並顧
      之善意，依循校內程序處理』實為非法之謬論。四、另貴
      校生活輔導組指稱，曾特別請教法律顧問，得一結論『已
      懲處之同一案由，除非有新事證，否則不宜再行審理。』
      貴校學生事務處暨會計學系未循正當法律程序依法行政，
      自當撤銷原違法之懲處，另為適法審議為宜，無一罪兩罰
      之疑義。而貴校法律顧問基於專業判斷，應能瞭解此未履
      正當程序之事實，然卻未見相關允當適法之建議，顯見其
      個人見解有受相關人員斷章取義之嫌。五、依據中華民國
      憲法基本原則，行政機關之行政行為須符合『正當法律程
      序原則』『法律保留原則』及『比例原則』等基礎。貴校
      未將相關法令定明於「學生獎懲辦法」之中，即將本人限
      定為『限制行為能力人』，對家長之權責亦未有明確授權
      之依據，徒將獎懲辦法視為參考之用，而非實質遵循之法
      律命令，致使懲處結果與原定辦法相去甚遠，顯見部分行
      政人員因法律常識不足而誤信『雙方家長協調即可』等詭
      詞悖理。六、貴校對於蕭姓兇嫌改過自新之鼓勵，本人及
      家長深表肯定，惟行政行為尚須建立於合法基礎之上，並
      有明確法源依據，非以協調方式為滿足。綜上所述，本案
      仍應以正當法律程序註銷施暴兇嫌之學籍，進而積極教誨
      其誠心悔過，維護其獲得原諒之機會，始能謂情理法之兼
      籌並顧。七、為避免貴校多名行政人員因法令認識不清而
      踐履不法，受刑法相繩，誠摯懇切撤銷原懲處，另依正當
      法律程序註銷蕭姓兇嫌之學籍，以維護國立成功大學淵遠
      優良之學生品質，協助解除蕭姓兇嫌受同儕質疑『畏罪而
      現悔悟』之壓力，並教育其何謂勇於負責的真意。八、洽
      請貴校明確指明並函覆本人，依據民國90年之『國立成功
      大學學生獎懲辦法』，對於重大校園暴力案件，得依雙方
      家長協調之法源依據及規定為何。九、無特殊不可抗力，
      洽請於文到10日內，將重新研議之結果通知本人，如有特
      殊考量，仍未能依循『學生獎懲要點』第10條第5項規定
      辦理，為兼顧雙方權利義務，本人即向中央監察機關及地
      方司法機關聲請協助。十、目前雙方當事人雖已畢業離校
      ，而校方仍積極提供協助，至為感謝，如認為尊重校方而
      優先依循校內公正裁定，不為妥適，有造成行政負擔之虞
      ，懇請告知。另貴校部分書件登載疑不符實，將部分細節
      臚列附件。」而該附件有3，即被告辦理上開案件行政違
      失一覽表（分別列載被告辦理上開案件違反憲法之法律程
      序原則、法律保留原則、觸犯刑法第131條、公務員服務
      法第6條規定及違反被告學生獎懲辦法第10條第5項規定）
      、文書登載不實一覽表（分別列載被告上開93年10月11日
      成大學字第0930005861號函說明3、附件3、附件9第11項
      、被告94年2月3日協調會紀錄雙方概述2(2)、被告成大學
      字第0940002496號函實質答辯(1)、被告成大學字第094000
      4349號函第4項之記載均有不實之處）及協調會議一覽表
      （分別列載90年5月27日、6月14日、7月上旬、8月下旬、
      9月10日於被告軍訓室、會計系2樓系主任辦公室、吳清在
      教授辦公室及會議室協議內容，惟自90年5月27日通報校
      內值班教官後，上開各次協調會原告認為均未依規定辦理
      ）等語，惟綜觀該函所載，原告並未具體表明究係依行政
      程序法第128條第1項何款事由為申請，俾被告得據以審查
      ，則縱認原告有本於上開規定申請重開行政程序之意，該
      程序亦不合法。
   3、又行政程序法第128條所定之程序再開要件分別為；（1）
      具有持續效力之行政處分所依據之事實事後發生有利於相
      對人或利害關係人之變更者。（2）發生新事實或發見新
      證據者，但以如經斟酌可受較有利益之處分者為限。（3
      ）其他具有相當於行政訴訟法所定再審事由且足以影響行
      政處分者。當事人須具備上開各款之事由，並於法定救濟
      期間經過後3個月內提出重新進行行政程序之申請；如其
      事由發生在後或知悉在後者，自發生或知悉時起算該3個
      月期間；但自法定救濟期間經過後已逾5年者，即不得再
      申請重新進行行政程序，始符合再開程序之要件。查原告
      上開99年8月2日函無非主張：蕭鈞安於90年5月25日毆傷
      原告後，原告耳聞蕭鈞安如何散佈不實言論，對其傷害行
      為加以合理化；被告相關承辦人誤信「雙方家長協調即可
      」處理，且積壓本案、斷章取義，未循正當法律程序依法
      行政，而未依校規處理；本案應依正當法律程序註銷蕭鈞
      安之學籍，始能兼顧情理法；若被告未於文到內10內重新
      研議該案並將處理結果通知原告，原告將訴追被告相關法
      律責任云云，原告顯非主張被告90年9月20日核定並公告
      記蕭鈞安小過2次之處分，其所依據之事實有何事後發生
      變更之情事，則本件顯無行政程序法第128條第1項第1款
      所定之事由。又該條項第2款所謂「發生新事實或發見新
      證據」者，係指可據以證明行政處分構成要件事實存否或
      真偽之方法，且須於行政處分作成及救濟程序終結（包含
      提起行政訴訟之事實審言詞辯論終結）時業已存在，但發
      現在後，或未經斟酌之事實或證據而言，並以如經斟酌可
      受較有利益之處分，及非因申請人之重大過失而未能在行
      政程序或救濟程序中主張其事由者為限（最高行政法院99
      年度判字第1161號判決參照）。惟原告耳聞蕭鈞安如何散
      佈不實言論，對其傷害行為加以合理化；被告相關承辦人
      誤信「雙方家長協調即可」處理，且積壓本案、斷章取義
      ，未循正當法律程序依法行政，而未依校規處理等節，或
      係原告耳聞情事，或係原告對被告相關承辦人處理本件態
      度及是否合法之主觀認知，經核非屬可據以證明行政處分
      構成要件事實存否或真偽之方法，自非新證據；再者，原
      告該函所列其餘90年9月20日以後之證據部分，因均非前
      揭被告90年9月20日核定並公告記蕭鈞安小過2次處分作成
      時即已存在，但為當時所不知或未援用之證據，亦不屬於
      行政程序法第128條第1項第2款所定之「發生新事實或發
      見新證據」程序再開要件。又行政訴訟法第273條第1項第
      1款固明定「適用法規顯有錯誤」亦為申請重開行政程序
      之事由。但行政處分是否適用法規「顯有」錯誤，乃是一
      種客觀存在之狀態，且原告至遲於93年間即已知悉被告於
      90年9月20日公告記蕭鈞安小過2次，已如前述，而行政程
      序法第128條第2項復明定，行政程序再開之申請，應自法
      定救濟期間經過後3個月內為之。本件原告既於93年間已
      知悉被告上開處分，則原告縱有據此事由請求再開行政程
      序之意思，然其法定期間早已於93年間即已屆滿，原告遲
      至99年8月2日才提出本件再開程序之請求，其再開程序請
      求亦非合法。此外，本院亦查無原告99年8月2日函有何符
      合行政訴訟法第273條第1項第2款至第14款之程序再開要
      件，附此說明。由上可知，縱認原告前揭99年8月2日函有
      依行政程序法第128條、第129條規定，就系爭已確定之被
      告90年9月20日公告記蕭鈞安小過2次之處分申請重開行政
      程序之意，惟其申請既不合法，亦未具備得據以申請再開
      行政程序之事由，則原告提起本件課予義務訴訟請求再開
      行政程序，申請被告變更上開90年9月20日公告記蕭鈞安
      小過2次之處分，而加重為註銷蕭鈞安學籍之處分，依法
      即有未合。
六、綜上所述，原告上開主張均非可採。原告以上開99年8月2日
    函請求撤銷被告原對蕭鈞安之處分，並加重為註銷蕭鈞安之
    學籍，被告以99年9月7日成大秘字第0991000050號函說明原
    告之請求不符合行政程序法第128條及第129條所定之要件，
    而否准其行政程序重開之申請，並無違誤；訴願決定予以不
    受理，其理由雖有不同，但結論並無二致，亦應予以維持；
    原告起訴意旨求為判決訴願決定及原處分（被告99年9月7日
    成大秘字第0991000050號函）均撤銷；並判決命被告依原告
    上開陳情作成撤銷蕭鈞安2小過之懲處，並註銷蕭鈞安學籍
    之行政處分，在法律上顯無理由，爰不經言詞辯論，逕以判
    決駁回。又本件事證已臻明確，兩造其餘攻擊防禦方法，核
    與判決結果不生影響，爰無逐一論述之必要，附此敘明。
七、據上論結，本件原告之訴為顯無理由，依行政訴訟法第107
    條第3項、第98條第1項前段，判決如主文。
中　　華　　民　　國　　100　 年　　1　　 月　　20　　日
          高雄高等行政法院第四庭
                      審判長法官　蘇  秋  津
                            法官  戴  見  草
                            法官  詹  日  賢

以上正本係照原本作成。
如不服本判決，應於判決送達後20日內向本院提出上訴書狀，其
未表明上訴理由者，應於提起上訴後20日內向本院提出上訴理由
書（須按對造人數附繕本）；如於本判決宣示或公告後送達前提
起上訴者，應於判決送達後20日內補提上訴理由書（須附繕本）
。未表明上訴理由者，逕以裁定駁回。
中　　華　　民　　國　　100　 年　　1　　 月　　20　　日
 
　　　　　　　　　　　  　書記官  宋  鑠  瑾